【裁判字號】    98,易,2590
【裁判日期】    990325
【裁判案由】    傷害
【裁判全文】
臺灣臺北地方法院刑事判決              98年度易字第2590號
公  訴  人  臺灣臺北地方法院檢察署檢察官
被      告  甲○
上列被告因傷害案件，經檢察官提起公訴（98年度偵字第13745
號），本院判決如下：
    主  文
甲○共同犯傷害罪，處有期徒刑參月，如易科罰金，以新臺幣壹
仟元折算壹日。
    事  實
一、甲○於民國98年3月21日23時許，與丙○○、丁○○、洪于
    涵、莊慧君等友人在臺北市○○區○○街389號巷之撫遠公
    園內聊天，適乙○○在公園散步溜狗行經該處，因認甲○等
    人有取笑家犬言語趨前質問，雙方一言不合引發衝突，甲○
    竟與丁○○（未據乙○○告訴）共同基於傷害之犯意聯絡，
    甲○先以掌背反拍乙○○臉頰，並持不明尖銳器械刺及乙○○右手肘，丁○○亦趁隙推擠乙○○，並踢踹乙○○胸、背
    部等處，經乙○○鄰居張立如在旁目睹通知王國忠到場，雙
    方發生爭執之際，丁○○又將乙○○推倒在地，終致乙○○
    受有右手肘0.4x0.1公分之刺傷、兩膝挫擦傷及左側胸、背
    、腰部鈍挫傷之傷害。
二、案經乙○○訴由臺北市政府警察局松山分局報告臺灣臺北地
    方法院檢察署檢察官偵查起訴。
    理  由
一、查本判決下列所引用傳聞證據部分，公訴人及被告甲○於準
    備程序及審判期日中均未予以爭執，且迄至言詞辯論終結前
    亦未再聲明異議，審酌上開證據資料製作時之情況，尚無違
    法不當及證明力明顯過低之瑕疵，且為證明本件事實所必要
    ，亦認為以之作為證據應屬適當，依刑事訴訟法第159條之5
    規定，有證據能力。
二、訊據被告固不否認於上開時、地與友人丁○○在撫遠公園內
    聊天時，其中丁○○、丙○○等人與告訴人乙○○言語不合
    而起肢體衝突乙節，惟矢口否認傷害犯行，辯稱：告訴人受
    有如診斷書之傷害，或因其酒後行動不穩自行摔倒或先前與
    他人發生衝突所造成，伊被丁○○、丙○○擋在前方，只是
    躲避，絕無對告訴人有任何傷害行為云云。經查：
（一）本件告訴人於上開時、地遭他人毆打及尖銳器物刺傷，致
      受有右手肘穿刺傷、兩膝挫擦傷及左側胸背腰部鈍挫傷等
      傷害之經過，業據告訴人於本院審理時結證：「當日我下
      樓進公園溜狗時，被告他們嘲笑我的狗。我過去就問他們
      在笑什麼，沒有作解釋，我就直接走到他們面前，甲○就
      從人群中走出來，站在我的前面，我就跟她說為何她可以
      笑人，我說年紀就可以當妳媽，她就出手過來一巴掌，還
      是用反手打過來。之後，丁○○就走出來，站在我前面，
      把我擋住，開始推我，他們一窩蜂上來，我當時抱著頭，
      他們就開始打我...丁○○踹我很多腳，包括我的胸部及
      背部。我手抱著頭的時候，感覺有一陣酸，我看到甲○手
      上拿著壹個東西，細細長長的，尾座部分是圓的，長度大
      約是30公分，是甲○握著，所以我對於甲○印象深刻。
      ...膝蓋的傷，是我先生（王國忠）被丁○○打，我要去
      阻止，被推倒在地上」等語明確（98年12月24日審判筆錄
      第17 頁以下），並有國軍松山總醫院急診病歷、診斷證
      明書附卷可稽，其陳述有遭人以銳器刺擊及毆打胸、背等
      處，及衝突過程中有倒地傷及膝蓋等情，與驗傷診斷書所
      載傷勢的情狀相符，且與證人即員警余三可於審理中證述
      ：「告訴人衣服有拉扯的痕跡，有明顯的皺摺，右手肘有
      破皮流血的痕跡」、「我們通知勤務中心派救護車到場，
      告訴人上救護車先走」等情節契合（本院99年3月11日審
      判筆錄第7、9頁），故告訴人於案發後自衝突現場即逕經
      消防人員救護送醫，又診斷證明書亦係告訴人於該院隨機
      看診，而一般醫院急診醫師應屬輪值而非固定，則告訴人
      當無取得不實醫生診斷證明書之可能，故核其所受傷勢應
      與所證述情節相符，而能排除其他外力介入可能，自堪認
      定。被告雖推稱告訴人係酒後行動不穩，自行摔倒或因先
      前與他人發生衝突成傷，查告訴人當日稍早有飲酒，為其
      所不爭執（本院98年12月24日審判筆錄），並有員警製作
      酒測值聯單及上開急診病歷在卷可稽（見偵卷第11、43
      頁），惟證人即到場處理員警即證人余三可證稱：告訴人
      可以行走，並沒有跌倒情形乙節明確（見本院99年3月11
      日審判筆錄第8頁），又參酌診斷證明書所載告訴人傷勢
      及全身多處，且前胸、後背及腰部均有傷勢，另右手肘部
      亦有穿刺傷口，顯然告訴人並非自行跌倒所致，被告復未
      提出證明方法足認告訴人同日另因其他衝突事件成傷，且
      證人即員警余三可及王宗焜於審理中均結證到場處理時，
      即發現告訴人手部有破皮、流血新鮮傷痕（同上筆錄第5
      、7 頁），益徵被告此開辯詞僅為臆測之詞，不足採認，
      應認告訴人確實是因本件衝突始受有上開傷害。
（二）再查，被告矢口否認有出手傷害告訴人云云，惟告訴人於
      審理中已指認被告有以掌背反拍伊臉頰，並持不明尖銳器
      械刺伊右手肘之行為明確，與其於警詢陳述及偵查結證之
      詞（見偵卷第6、25頁），終紿一致，並與證人丁○○證
      述：告訴人於其夫張國忠到場時，就指著被告說就是她打
      的乙節相符（見98年12月24日審判筆錄第12頁），且告訴
      人就兩膝及胸背部傷勢指稱係案外人丁○○所為，並未概
      稱係被告所為，應認告訴人指述被告、丁○○各別施暴致
      其成傷部位乙節，當場有明確見聞，並無誤認之情，亦無
      刻意誣指被告係行為人之動機。佐以，被告、告訴人於事
      發後到警局備案時，被告友人有出面為被告居中協調與告
      訴人之和解事宜，被告當時亦有向告訴人口頭道歉之舉，
      並留下身分證號、電話及地址等資料字據等節，業據證人
      楊鈞耀於審理中結證明確（見99年3月11日審判筆錄第10
      頁以下），若被告始終堅稱均未與告訴人發生衝突情事，
      事發當晚何須託由友人徹夜向告訴人協調和解事宜，並向
      告訴人口頭道歉，另有交付個人身分、聯繫方式資料之舉
      措，益徵告訴人指述被告有分擔傷害行為，並非虛言。被
      告否認有出手傷害告訴人之身體云云，應係其事後卸責之
      詞，不足為採。復按共同實施犯罪行為之人，在合同意思
      範圍以內，各自分擔犯罪行為之一部，相互利用他人之行
      為，以達其犯罪之目的者，即應對於全部所發生之結果，
      共同負責，又共同正犯之意思聯絡，不限於事前有所協議
      ，其於行為當時，基於相互之認識，以共同犯罪之意思參
      與者，亦無礙於共同正犯之成立，且其表示之方法，亦不
      以明示通謀為必要，即相互間有默示之合致，亦無不可（
      最高法院28年上字第3110號、73年台上字第1886號、73年
      台上字第2364號判例意旨參照），查被告、丁○○等人於
      同一時間對於告訴人相續施暴，彼此迴護，各自分擔犯罪
      行為之一部，以竟犯罪之目的，另告訴人所指述被告與友
      人一窩蜂湧上情狀，與證人張立如於偵查證述告訴人是被
      一堆小孩子圍著亂打等情形相符（見偵卷第60頁），故縱
      被告、丁○○於衝突發生前未及共謀協議傷害犯行，惟依
      證人余三可證述：伊到場時，是年輕人那些人出言挑釁，
      告訴人要衝過去等語（同上審判筆錄第8頁），故被告、
      丁○○等人與告訴人發生衝突時，雙方壁壘分明，已然呈
      相互對峙場面，渠對告訴人出言挑釁，以被告與丁○○等
      人間同儕關係同聲相應，至少亦有默示合致共同犯意聯絡
      ，被告難謂委身事外，揆諸上開判例，對犯罪事實全部應
      共同負擔，自無礙於共同正犯之成立。
（三）至於被告聲請傳喚之證人丙○○、丁○○到庭均證稱當日
      爭執現場光線昏暗，視線不明，並稱：「告訴人是否跌倒
      、是否流血受傷，當時很混亂，沒有去注意」云云（見98
      年12月24日審判筆錄第4、5、13頁），證人丙○○又稱：
      「我沒有出手攻擊告訴人，其他人我不清楚」等語明確（
      見同上筆錄第6頁），則渠容因視線不佳，對事發經過已
      未能完整見聞而為清晰陳述，所言已難遽信。且證人余三
      可、王宗焜已證稱當時現場有路燈，照明良好，在場人面
      貌、舉動看得清楚，余三可亦能就告訴人衣著、身體傷勢
      等情狀證述明確，證人均為依法到場執行勤務員警，與衝
      突雙方並無利害關係，渠經具結，自無偏袒一方為虛偽陳
      述之可能，反觀證人丙○○、丁○○均為年約20歲年輕人
      ，案發前在爭執現場已留滯多時，視線應已能適應該環境
      ，當時眼力自不遜於員警，卻均稱未目睹告訴人成傷經過
      ，顯然證人丙○○、丁○○對於爭執雙方肢體衝突諸多細
      節內容，語多隱蔽保留，故渠事後就被告詰問，均附和被
      告辯詞而稱沒有看到被告傷害告訴人云云（同上筆錄第9
      、15頁），自無以採信，所述均不足為有利於被告之認定
      。
（四）末以，被告具狀答辯意旨復略以：告訴人於警詢中陳稱與
      被告有推打等肢體接觸若屬實在，以兩造體型差距，被告
      不可能毫髮無傷，在告訴人頭臉、雙手亦應驗得傷勢云云
      ，並以上開病歷、消防局救護紀錄為其佐證，惟被告是否
      亦因衝突事件受有傷害，並無卷證資料可供證明，亦與被
      告本件是否有傷害犯行無直接因果關係，自不能以此開跡
      證反證被告並無傷害之行為，又消防局救護紀錄「受傷部
      位」欄所載資料，應僅係到場救護人員初步勘驗傷勢紀錄
      ，病患詳實傷勢仍應於救護送醫後由專業醫師診斷，自不
      能以上開救護資料欠缺完整診斷紀錄，而認告訴人所述情
      節不實，且告訴人於警局所稱對出手回推動作，本不當然
      致使對方成傷，又告訴人於審理中已陳稱有以手護頭動作
      明確，故其經雙手遮護之頭臉部分倖免於傷，而其他胸、
      腹部因雙手不及保護而遭證人丁○○踢踹成傷，所述情節
      於常理亦無重大悖離，故此部分辯護意旨，亦不足以阻卻
      傷害不法。
（五）綜上，本件事證明確，被告共同傷害告訴人之犯行，足堪
      認定，應依法論科。
（六）末以，被告於審理中始行聲請詰問證人張立如，惟證人於
      偵查中已結證有見聞告訴人遭年輕男女毆打情形，此節業
      經本院認定明確，另證人就行為人究係何人、行為人數等
      節均已證稱不復記憶，亦未指述被告係行為人，證人證述
      內容自不足影響本院上開事實之認定，應認無再行調查之
      必要，附此敘明。
三、核被告所為，係犯刑法第277條第1項之傷害罪；被告與丁○○間就事實欄所示犯行，有犯意聯絡與行為分擔，均為共同
    正犯。又被告、丁○○等人係在極短時間內，在同一處所，
    同向告訴人實施傷害行為，應認係在單一傷害犯意下所為之
    接續傷害行為。爰審酌被告雖無前科，有台灣高等法院被告
    全國前案紀錄表可查，素行尚佳，然與告訴人素不相識，僅
    因溝通誤會，一時欠缺理性，竟與丁○○共同恃眾對告訴人
    施暴，傷害告訴人之身體，致告訴人受有上開傷勢，犯後亦
    未與告訴人和解，賠償告訴人損害，且始終矢口否認犯行，
    態度不佳，另衡酌其犯罪之動機、目的、手段、犯罪時所受
    之刺激、參與犯行程度、其生活狀況、智識程度及公訴人具
    體求刑有期徒刑4月略重等一切情狀，量處如主文所示之刑
    ，並諭知易科罰金之折算標準。
據上論結，應依刑事訴訟法第299條第1項前段，刑法第28條、第
277 條第1項、第41條第1項前段，刑法施行法第1條之1，判決如
主文。
中    華    民    國    99    年    3     月    25    日
                  刑事第十三庭  法  官  林瑋桓
以上正本證明與原本無異。
如不服本判決應於收受送達後10日內向本院提出上訴書狀，並應
敘述具體理由；其未敘述上訴理由者，應於上訴期間屆滿後20日
內向本院補提理由書（均須按他造當事人之人數附繕）「切勿逕
送上級法院」。
中    華    民    國    99    年    3     月    25    日
                                書記官  鄭伊芸
附錄：本案論罪科刑法條全文
中華民國刑法第277條
（普通傷害罪）
傷害人之身體或健康者，處3年以下有期徒刑、拘役或1千元以下
罰金。
犯前項之罪因而致人於死者，處無期徒刑或7年以上有期徒刑；
致重傷者，處3年以上10年以下有期徒刑。

司法院資訊處製作；財團法人民間司法改革基金會備份。
